【裁判字號】    99,易,2275
【裁判日期】    991020
【裁判案由】    贓物
【裁判全文】
臺灣板橋地方法院刑事判決              99年度易字第2275號
公  訴  人  臺灣板橋地方法院檢察署檢察官
被      告  甲○○
上列被告因贓物案件，經檢察官提起公訴（99年度偵字第17131
號），本院判決如下：
    主  文
甲○○故買贓物，累犯，處拘役貳拾日，如易科罰金，以新台幣
壹仟元折算壹日。
    事  實
一、甲○○前曾於民國82年間因違反肅清煙毒條例等案件，經本
    院以75年度訴字第580 號判處有期徒刑5 年、4 月確定；另
    因竊盜案件，經臺灣高等法院以82年度上訴字第2476號判處
    有期徒刑1 年6 月確定，上開各罪，經定應執行刑為有期徒
    刑6 年2 月，其入監服刑，嗣經假釋出監，復因撤銷假釋執
    行殘刑5 年3 月20日，嗣於94年10月28日縮刑期滿執行完畢
    。詎猶不知悔改，其對於姓名年籍不詳之某成年人於98年11
    月20日下午1 時30分許起至同年月21日下午1 時8 分間之某
    時，在臺北縣三重市重陽橋下跳蚤市場所兜售之NOKIA6120
    行動電話（IMEI碼：000000000000000 號）係來路不明之贓
    物（係乙○○所有，於98年11月20日下午1 時30分許，在臺
    北市萬華區○○○路○ 段316 號前遭竊），有所認識，竟仍
    基於故買贓物之不確定犯意，以新臺幣（下同）800 元之價
    格予以買受。嗣因其向簡銘義（業經臺灣臺北地方法院檢察
    署檢察官以99年度偵字第3819號為不起訴處分）借用000000
    0000號行動電話門號卡，並將之插入上開行動電話使用而遭
    警循線查獲，始悉上情。
二、案經臺灣臺北地方法院檢察署檢察官簽分呈請臺灣高等法院
    檢察署檢察長令轉臺灣板橋地方法院檢察署檢察官偵查起訴
    。
    理  由
壹、證據能力部分：
一、按被告以外之人於審判外之言詞或書面陳述，除法律有規定
    者外，不得作為證據，刑事訴訟法第159 條第1 項固定有明
    文。然被告以外之人於偵查中向檢察官所為之陳述，除顯有
    不可信之情況外，得為證據；被告以外之人於審判外之陳述
    ，雖不符同法第159 條之1 至之4 之規定，而經當事人於審
    判程式同意作為證據，法院審酌該言詞陳述或書面陳述作成
    時之情況，認為適當者，亦得為證據；又當事人、代理人或
    辯護人於法院調查證據時，知有第159 條第1 項不得為證據
    之情形，而未於言詞辯論終結前聲明異議者，視為有前項之
    同意，同法第159 條之1 第2 項、第159 條之5 亦分別定有
    明文。又刑事訴訟法第159 條之5 的立法意旨在於傳聞證據
    未經當事人之反對詰問予以核實，原則上先予排除。惟若當
    事人已放棄反對詰問權，於審判程式中表明同意該等傳聞證
    據可作為證據；或於言詞辯論終結前未聲明異議，基於尊重
    當事人對傳聞證據之處分權，及證據資料愈豐富，愈有助於
    真實發見之理念，上開傳聞證據亦均得資為證據。經查：關
    於證人乙○○、簡銘義於警詢中所為陳述，及證人乙○○、
    簡銘義於偵查中所為陳述，被告甲○○經本院於最後審理期
    日就上開警詢及偵查筆錄逐一提示並告以要旨，被告就此部
    分證據之證據能力亦均未聲明異議，本院審酌證人乙○○及
    簡銘義之證詞對認定犯罪事實之存否有其必要性，且上開言
    詞陳述作成時之情況，並無違法取供情形或其他程式上之瑕
    疵，引用其警詢及偵查中之陳述作為證據應屬適當，依刑事
    訴訟法第159 條之5 之規定，即具證據能力。
二、另本件認定事實所引用之卷內其餘卷證資料（包含文書證據
    等證據），被告甲○○於準備程式同意作為本案證據，且審
    判程式中復未於言詞辯論終結前表示異議，且卷內之文書證
    據等，亦無刑事訴訟法第159 條之4 之顯有不可信之情況與
    不得作為證據之情形，則依刑事訴訟法第159 條之5 之規定
    ，本件認定事實所引用之所有文書證據等證據，均有證據能
    力，合先敘明。
貳、實體部分：
一、訊據被告甲○○固坦承於上開時、地向真實姓名年籍均不詳
    之某成年人購得系爭NOKIA 6120行動電話之事實，惟矢口否
    認有何故買贓物犯行，辯稱：伊不知道該行動電話是贓物云
    云。經查：
  (一)觀諸證人乙○○於警詢及偵查中證述：於98年11月20下午1
    時30分許，在臺北市萬華區○○○路○ 段316 號前，伊與伊
    先生在下貨，就將車停放在路旁，因副駕駛座的窗戶沒有關
    ，車門也沒鎖，伊所有的皮包遭竊，該皮包內有手機、MP3
    、鑰匙、一些證件及現金等物，又伊被偷的手機型號是NOKI
    A 6120、白色、IMEI碼為000000000000000 號等語歷歷（見
    臺灣臺北地方法院檢察署99年度偵字第3819號偵查卷宗第6
    至7 、25頁），則由證人乙○○之證詞，顯見NOKIA 6120行
    動電話（IMEI碼：000000000000000 號）係屬贓物無訛。
  (二)又參以證人簡銘義於警詢及偵查中證稱：伊所申辦電話號碼
    0000000000之易付卡交給甲○○使用等語綦詳（見臺灣臺北
    地方法院檢察署99年度偵字第3819號偵查卷宗第2 背面至3
    、25頁及99年度偵字第11418 號偵查卷宗第11頁），復徵之
    被告甲○○於偵查、本院準備程序及審理中均坦認：伊在跳
    蚤市場的流動攤販購買該行動電話，有將0000000000號卡插
    入前述購得之行動電話使用等語不諱（見臺灣臺北地方法院
    檢察署99年度偵字第11418 號偵查卷宗第11頁），另稽簡銘
    義所申辦之前述電話號碼SIM 卡於98年11月21日下午1 時8
    分許開始置入乙○○所有之上開行動電話對外聯繫一節，此
    有通聯調閱查詢單1 件在卷可佐（見臺灣臺北地方法院檢察
    署99年度偵字第3819號偵查卷宗第11至12頁），堪認被告甲
    ○○確實在跳蚤市場購得上揭行動電話，並向簡銘義借得易
    付卡而插入使用之情至明。
  (三)雖被告甲○○於本院審理中辯稱：伊不知道所購買的行動電
    話係贓物云云。惟觀之其於偵查中供述：伊係在三重重陽橋
    跳蚤市場之流動攤販用8 百元購買這隻白色的手機，並不知
    道該手機的市價，買的時候，也沒有其他配備，當時伊有表
    示要買充電器，販賣的人說沒有，要伊去隔壁攤位買，伊另
    外用2 百元買到充電器，又伊不知道販賣人的年籍，只認得
    臉之情不諱（見臺灣臺北地方法院檢察署99年度偵字第1141
    8 號偵查卷宗第11頁），其於本院審理中亦供陳：伊係在跳
    蚤市場買的，並不知道對方是什麼人，他拿很多支在那邊賣
    ，本來這隻開價1 千元，但他沒有帶充電器，算伊8 百元，
    要伊去跟別人購買等語不諱（見本院卷第35背面頁），可見
    被告甲○○係在三重重陽橋下之跳蚤市場購得前述行動電話
    之事實。按一般有社會經驗之人均知悉跳蚤市場交易之物品
    來源複雜，其故買之行動電話恐來源不明，被告甲○○既由
    跳蚤市場購得上揭行動電話，其欲購買行動電話之際，衡情
    理應要求留下出售者之聯絡方式以保障己身權益，惟被告並
    無留下對方之年籍資料及聯絡方式，顯與一般之正常交易迥
    異。況徵之不同型號之行動電話均有配屬該型號的充電器，
    於出售時，充電器已為基本配備，為一般人所熟知，而被告
    甲○○之智識程度與常人無異，豈有不知之理，反觀被告甲
    ○○於出售者表明沒有基本配備之充電器時，係以降價方式
    處理，被告甲○○理應對上揭物品來源之正當性有所懷疑，
    其仍購買該行動電話，並在其他攤位購買充電器，更遑論其
    所購買之價格遠低於一般市價，亦有該型號行動電話在公開
    拍賣市場價格資料10張在卷可參（見臺灣板橋地方法院檢察
    署99年度偵字第17131 號偵查卷宗第20至29頁），足見被告
    甲○○對於所購得行動電話之來源是否正當並不在乎，亦即
    ，被告甲○○縱或是收受來源不明之行動電話亦在所不惜，
    其主觀上對於故買贓物有不確定之故意，是其上開所辯，不
    足採信。
  (四)綜上所述，被告甲○○上開所辯，為事後卸責之詞，委不足
    採。本件事證明確，被告犯行洵堪認定，應予依法論處。
二、按刑法上之故意，可分為直接故意與不確定故意（間接故意
    ）。所謂「不確定故意」，係指行為人對於構成犯罪之事實
    預見其發生，而其發生並不違背其本意者，刑法第13條第2
    項定有明文。次按刑法第349 條第1 項之收受贓物罪，固須
    行為人在收受之初，即認識該物為贓物始能成立，然此所謂
    贓物之認識，並不以明知之直接故意為限，即令對之具有概
    括性贓物之認識或預見而不違背其本意者，亦成立該罪。核
    被告甲○○所為，係犯刑法第349 條第2 項之故買贓物罪。
    被告前有如事實欄所述之犯罪科刑及執行情形，此有臺灣高
    等法院被告前案紀錄表1 份在卷可稽，其於有期徒刑執行完
    畢後，5 年以內再故意犯本罪，應依刑法第47條第1 項規定
    論以累犯，並加重其刑。爰審酌被告故買贓物，不惟助長他
    人不法財產犯罪，並增加偵查犯罪員警追查贓物之困難，所
    為誠屬不該，併考量被告犯罪之動機、目的、手段暨所生之
    損害，及其否認犯罪，態度不佳等一切情狀，量處如主文所
    示之刑，並諭知易科罰金之折算標準，以示懲儆。
據上論斷，應依刑事訴訟法第299 條第1 項前段，刑法第349 條
第2 項、第47條第1 項、第41條第1 項前段，刑法施行法第1 條
之1 第1 項、第2 項前段，判決如主文。
本案經檢察官簡志祥到庭執行職務。
中    華    民    國    99    年    10    月    20    日
               刑事第三庭審判長法  官   樊季康
                               法  官   陳伯厚
                               法  官   連雅婷
以上正本證明與原本無異
如不服本判決應於送達後10日內向本院提出上訴狀
                                書記官  郭晉良
中    華    民    國    99    年    10    月    20    日
附錄本案論罪科刑法條全文：
中華民國刑法第349條（普通贓物罪）
收受贓物者，處3 年以下有期徒刑、拘役或5 百元以下罰金。
搬運、寄藏、故買贓物或為牙保者，處5 年以下有期徒刑、拘役
或科或併科1 千元以下罰金。
因贓物變得之財物，以贓物論。

司法院資訊處製作；財團法人民間司法改革基金會備份。
